臺灣臺中地方法院民事判決　100年度訴字第50號
原　　　告　林懷勝
訴訟代理人　張宏銘律師
被　　　告　江育佩
訴訟代理人　林鴻暐
當事人間履行契約事件，本院於民國100年6月3日言詞辯論終結
，判決如下：
    主    文
被告應給付原告新臺幣柒拾伍萬元，及自民國100年1月8日起至
清償日止，按週年利率百分之五計算之利息。
訴訟費用新臺幣捌仟陸佰伍拾元由被告負擔。
本判決於原告以新臺幣貳拾伍萬元供擔保後，得假執行；但被告
如以新臺幣柒拾伍萬元預供擔保，得免為假執行。
    事實及理由
一、原告主張：兩造於民國99年2月24日簽訂「投資（股權）權
    力損益和約書」，約定由被告投資原告經營之「蘇菲亞美髮
    集團─漢口店」擔任股東，投資金額為新臺幣（下同）990,
    000元，被告取得該店股權49%，原告則持有該店51%之股權
    。兩造嗣經合意，由原告將其持有之該店51%股權轉讓予被
    告，由被告獨立經營，被告則應給付原告股權買賣價金75
    0,000元。而「蘇菲亞美髮集團─漢口店」之店面，原係由
    原告向訴外人陳祐瑲承租，因原告已將該店股權移轉予被告
    ，兩造因而於99年10月26日一同至陳祐瑲處，終止原由原告
    與陳祐瑲簽訂之租約，由被告與陳祐瑲另訂租約，並於該租
    約內附註：「本合約於99年10月28日由林懷勝先生將該址股
    權轉移並收訖現金75萬元後，方可生效，特立此約，以茲證
    明」，由兩造與陳祐瑲在其後蓋章確認。是兩造既已合意由
    原告將其持有之「蘇菲亞美髮集團─漢口店」股權轉讓予被
    告，被告自應依約於99年10月28日給付原告股權買賣價金75
    0,000元。被告雖抗辯：上述附註文字，係指兩造必須在99
    年10月28日簽訂股權讓渡契約書，該股權轉讓協議始生效力
    ，惟被告在前一日已告訴原告不向其購買股權，故被告無須
    給付原告股權買賣價金等語，惟前揭附註文字，僅係約定兩
    造應於99年10月28日，依已成立之股權讓與契約約定，各自
    履行轉讓股權與給付價金之義務，非指該股權讓渡協議須待
    兩造於該日訂定契約始成立生效，故被告所辯上情並無足採
    。惟被告迄未依兩造間之約定，給付原告750,000元股權轉
    讓價金，迭經原告催告均不置理，為此提起本件訴訟，並聲
    明：被告應給付原告750,000元，及自起訴狀繕本送達翌日
    起至清償日止，按週年利率5%計算之利息；願供擔保，請准
    宣告假執行。
二、被告對其曾於99年2月24日與原告簽訂「投資（股權）權力
    損益和約書」，由其投資990,000元，取得原告所經營「蘇
    菲亞美髮集團─漢口店」之股權49%，另其曾於99年10月26
    日，與該店店面所有人林祐瑲簽訂租賃契約，且該契約內有
    上開附註文字等情，均不爭執，惟否認已同意受讓原告所持
    有該店51%之股權，並抗辯：被告所以提前與「蘇菲亞美髮
    集團─漢口店」店面之屋主陳祐瑲訂定租約，一則因被告本
    即為該店店長，實際負責該店營運，由其承租該店面，與屋
    主聯絡較為方便；再則被告確曾與原告討論、及考慮是否受
    讓原告對於該店持有之股權，惟並未做最後決定，此觀上開
    租約附註文字，即可知該租約是否生效，繫諸兩造是否在99
    年10月28日簽署股權讓渡契約書，及原告已否收受股權轉讓
    之款項；又由該租約為保障屋主權益，另載有「附二：如乙
    方於合約期滿內因任何原因不再續租，將由林懷勝先生承租
    至期滿」等文字，亦可說明此點。而被告與林祐瑲簽訂上開
    租約後，鑑於兩造在共同經營「蘇菲亞美髮集團─漢口店」
    期間，有金錢問題尚未釐清，在與家人商量後，已提前告知
    原告要取消簽訂股權轉讓契約，故兩造對於轉讓股款一事並
    未達成意思表示合致。惟原告於其後即不知去向，被告因身
    為「蘇菲亞美髮集團─漢口店」店長，為繼續維持該店營運
    ，方一面支付該店店面租金，一面將2樓出租他人以彌補店
    面租金之支出。惟原告在被告未同意受讓其股權之前，逕自
    退出該店經營，已違反股東同意書之規範，其依據尚未生效
    之股權轉讓契約，請求被告給付股權買賣價金750,000元，
    更無理由等語，並聲明：駁回原告之訴；如受不利判決，願
    供擔保，請准免為假執行。
三、以下事實為兩造所不爭執，堪信為真實：
  (一)兩造於99年2月24日簽訂本院卷第8至9頁所附「投資（股權
    ）權力損益和約書」，約定原告與被告分別投資1,010,000
    元與990,000元，取得「蘇菲亞美髮集團─漢口店」之股權
    51%及49%。
  (二)「蘇菲亞美髮集團─漢口店」之店面，原係由原告與訴外人
    陳祐瑲訂定本院卷第24至31頁所附房屋租賃契約書，向陳祐
    瑲承租，租期自99年5月1日起至104年4月30日止。嗣原告於
    99年10月26日與陳祐瑲終止該租約，並於租約最末頁註明：
    「本合約於九十九年十一月一日起因轉讓股權予江育佩小姐
    ，此份合約即起失效」，陳祐瑲與兩造並在上述文字之後用
    印。
  (三)被告於99年10月26日與陳祐瑲就「蘇菲亞美髮集團─漢口店
    」之店面訂定本院卷第10至13頁所附房屋租賃契約書，租期
    為99年11月1日起至104年4月30日止。該租約最末頁載有「
    附註：本合約於99年10月28日由林懷勝先生將該址股權轉移
    並收訖現金75萬元後，方可生效，特立此約，以茲證明」，
    並由兩造與陳祐瑲在其後用印；另載有「附二：如乙方於合
    約期滿內因任何原因不再續租，將由林懷勝先生承租至期滿
    」等文字，並由原告與陳祐瑲在其後用印。
  (四)「蘇菲亞美髮集團─漢口店」之店面租金目前由被告支付，
    被告並將該店2樓出租他人。
四、本件爭點：兩造是否已達成合意，由原告將其持有之「蘇菲
    亞美髮集團─漢口店」51%股權，以750,000元之價格轉讓予
    被告？若是，兩造間該項股權轉讓已否成立生效？經查：
  (一)證人即代理陳祐瑲處理「蘇菲亞美髮集團─漢口店」店面出
    租事宜之陳芷伶，於本院100年3月8日言詞辯論期日到庭時
    ，結證稱：伊在99年間將臺中市○○路○段353號房屋全棟（
    地上4層、地下1層）租給原告，約定租期為5年，後來兩造
    間因為有股權轉讓，要求伊替他們更改合約，故兩造一起至
    上開房屋，伊與原告所訂租約失效，由伊與被告另外訂一份
    新的合約。本院卷第24至31頁所附房屋租賃契約書，係伊與
    原告所訂租約；至於第10至13頁所附房屋租賃契約書，則為
    伊與被告所訂租約。兩造來找伊換約那天，伊有問過他們，
    他們說簽完約還要去別的地方處理股權轉讓的事情，在這之
    前被告曾打電話給伊，說她已經與原告沒有關係，已經把他
    們之間股權的事情釐清，要求伊與她簽訂契約。伊跟被告所
    訂租約最後一頁以手寫方式記載之：「附註：本合約於99年
    10 月28日由林懷勝先生將該址股權轉移並收訖現金75萬元
    後，方可生效，特立此約，以茲證明」，及「附二：如乙方
    於合約期滿內因任何原因不再續租，將由林懷勝先生承租至
    期滿」等文字，是因為伊原本與原告訂定5年之租約，後來
    原告要求更改租約，伊擔心被告因經營不善或其他原因，無
    法繼續租約，所以要求原告同意租約必須履行5年；原告向
    伊承租房屋期間，係一次開1年期的支票共12張給伊；伊與
    原告終止租約之後，伊曾在99年11月1日前，將尚未到期之
    支票追回來還給原告，因為依照新的契約，應該由被告支付
    租金；被告曾經告訴伊，她已經頂下漢口店，她就是實際的
    經營者等語。由證人上述證言觀之，兩造係在對被告受讓原
    告就「蘇菲亞美髮集團─漢口店」持有股權一事，達成合意
    後，要求證人將其原本與原告就該店店面訂定之租約作廢，
    另與被告簽訂該店店面之租約，此與原告及該證人所訂租約
    最末頁上方所載：「本合約於九十九年十一月一日起因轉讓
    股權予江育佩小姐，此份合約即起失效」等語，亦相符合；
    且由被告既非該份租約之當事人，惟仍在該段文句之後蓋章
    ，益見其確已同意受讓原告對於「蘇菲亞美髮集團─漢口店
    」持有股權無疑。再者，被告與陳祐瑲就「蘇菲亞美髮集團
    ─漢口店」店面訂定上開租約之附註，明白約定該租約於99
    年10月28日由原告將股權移轉後，始生效力，則由被告在與
    陳祐瑲締結該租約後，持續依約給付租金迄今一節，顯見被
    告肯認該租約業已生效，據此亦可推知，該租約附註所定停
    止條件─即原告將股權移轉予被告，業已成就，此更足徵被
    告確已同意受讓原告就「蘇菲亞美髮集團─漢口店」持有之
    股權。
  (二)被告雖抗辯：上述附註文字，係指兩造必須在99年10月28日
    簽訂股權讓渡契約書，該股權轉讓協議始生效力，惟伊在前
    一日已告訴原告不向其購買股權，故伊自無須給付原告股權
    買賣價金等語，惟為原告所否認，並主張：前揭附註文字僅
    係約定兩造應於99年10月28日，依已成立之股權讓與契約約
    定，各自履行轉讓股權與給付價金之義務，非指該股權讓渡
    協議須待兩造於該日訂定契約始成立生效等語。觀之該段附
    註文字，既係記載於被告與林祐瑲就「蘇菲亞美髮集團─漢
    口店」店面所訂租約之末頁，則其所稱「本合約」在原告於
    99年10月28日移轉股權並收訖750,000元後「方可生效」等
    語，自係針對該租賃契約之生效所附停止條件，而與兩造間
    關於原告將其持有「蘇菲亞美髮集團─漢口店」股權讓與被
    告之協議，已否成立生效無關。再參諸該附註就租約生效之
    條件，所使用「股權轉移」與「收訖750,000元」等文字，
    均係指兩造依股權轉讓契約約定應負之給付義務，而非如被
    告所辯，係以兩造應於99年10月28日訂定書面股權轉讓契約
    ，作為上開租約之生效要件，益足證明兩造應係在被告與陳
    祐瑲訂立該租約前，即已就原告將股權以750,000元讓與被
    告一事達成協議，該附註始以兩造間業已成立之該項協議為
    前提，約定上開租約須在兩造於99年10月28日，各自依該協
    議履行轉讓股權與給付價金義務，亦即被告已確定成為「蘇
    菲亞美髮集團─漢口店」唯一經營者之後，始發生效力。被
    告雖聲請訊問證人高宏文，惟其自承該名證人在其與證人陳
    芷伶於99年10月26日訂定租約並未在場，則該名證人既未親
    自見聞兩造訂定該租約內上開附註條款之過程，對該附註內
    容之真意為何自非明瞭，本院因認該名證人無訊問必要，附
    此敘明。綜上，原告主張該附註文字係就兩造業已成立之股
    權轉讓契約履行期加以約定等語，應堪採信，被告抗辯該附
    註係指兩造必須於99年10月28日間簽訂書面之股權轉讓契約
    ，該股權讓與協議始生效力云云，尚難採憑。
  (三)被告雖又執其與陳祐瑲所訂租約之「附二：如乙方於合約期
    滿內因任何原因不再續租，將由林懷勝先生承租至期滿」等
    文字，抗辯：其與陳祐瑲簽訂該租約時，僅係考慮是否受讓
    原告之股權，尚未做最後決定，故為保障屋主權益，在該租
    約內記載上述「附二」之文句等語，惟此與證人陳芷伶證述
    ：上開租約內所以有「附二」之文字，乃因其原本與原告訂
    定5年之租約，後來原告要求更改租約，其擔心被告因經營
    不善或其他原因，無法繼續租約，故要求原告同意租約必須
    履行5年等情，並不相符，自不足採。被告固再抗辯：原告
    係在伊未同意受讓股權之前，即逕自退出「蘇菲亞美髮集團
    ─漢口店」之經營，伊為繼續維持該店營運，始一面支付該
    店店面租金，一面將2樓出租他人以彌補店面租金之支出等
    語。然依上述證人之證言，被告在與證人訂約前，曾向證人
    告知：被告已與原告無關，兩造已將其間之股權釐清，被告
    並因而要求與證人訂定租約等語，顯見被告在與原告議定轉
    讓股權之事時，即知悉原告將全面退出「蘇菲亞美髮集團─
    漢口店」之經營，則被告所辯原告係擅自退出該店經營，伊
    係為維持該店營收，始續繳租金並將2樓分租他人等語，仍
    難採憑。
五、綜上所述，兩造既已合意由被告以750,000元，受讓原告持
    有「蘇菲亞美髮集團─漢口店」51%之股權，且原告已將該
    股權讓與被告，則被告自應依約給付原告750,000元。次按
    給付有確定期限者，債務人自期限屆滿時起，負遲延責任。
    遲延之債務，以支付金錢為標的者，債權人得請求依法定利
    率計算之遲延利息。但約定利率較高者，仍從其約定利率。
    應付利息之債務，其利率未經約定，亦無法律可據者，週年
    利率為百分之五，分別為民法第229條第1項、第233條第1項
    及第203條所明定。依兩造間之約定，被告於99年10月28日
    即負有給付原告750,000元股權轉讓價金之義務，惟被告迄
    未給付，自已陷於給付遲延，故原告自該日後，另得請求被
    告給付按週年利率5%計算之法定遲延利息。從而，原告訴請
    被告給付750,000元，及自本件起訴狀繕本送達被告翌日即
    100年1月8日起至清償日止，按週年利率5%計算之利息，合
    於兩造間之約定與前揭條文規定，為有理由，應予准許。
六、兩造均陳明願供擔保，聲請宣告或免為假執行，經核均無不
    合，茲分別酌定相當擔保金額予以准許。
七、本件事證已臻明確，兩造其餘攻擊防禦方法與舉證，經核均
    與判決結果無影響，爰不分別斟酌論述，附此敘明。
八、訴訟費用（即裁判費：8,150元+證人旅費：500元=8,650元
    ）負擔之依據：民事訴訟法第78條。
中    華    民    國  100    年     6    月     17    日
                  民事第二庭    法  官  鍾啟煒
正本係照原本作成。
如對本判決上訴，須於判決送達後20日內向本院提出上訴狀。如
委任律師提起上訴者，應一併繳納上訴審裁判費。
中    華    民    國  100    年     6    月     17    日
                                書記官